臺灣高雄地方法院刑事判決　　　　　　 100年度訴字第1051號
公　訴　人　臺灣高雄地方法院檢察署檢察官
被　　　告　趙政玨
指定辯護人　本院公設辯護人蘇鴻吉
上列被告因重傷害案件，經檢察官提起公訴（100年度偵字第
1239號），本院判決如下：
    主  文
趙政玨傷害人之身體，處有期徒刑壹年貳月。扣案木頭柄水果刀
壹把沒收。
    事  實
一、趙政玨係黃建霆、蔡諭臻之女婿、係黃孝軒之姊夫，雙方分
    別具有家庭暴力防治法第3條第3款、第4 款之家庭成員關係
    。緣趙政玨因金錢問題，對於黃建霆、蔡諭臻夫妻心存不滿
    ，其於民國99年9 月23日凌晨零時14分許，撥打電話予蔡諭
    臻，於電話中稱「叫蔡諭臻去死」等語，蔡諭臻聞言，旋將
    上情告知黃建霆、黃孝軒、女婿陳家偉，4 人遂於同日（23
    日）凌晨零時40分許，一同前往趙政玨位於高雄市○○區鎮
    ○街9 巷7 號住處理論，於黃曉筠前來開門後，蔡諭臻向黃
    曉筠哭訴為何趙政玨要對岳母口出惡言，並要求趙政玨立即
    下樓解釋，趙政玨因一時氣憤，竟基於傷害他人身體之犯意
    ，持其所有之木頭柄水果刀1 把（刀刃長21公分，刀柄長12
    公分）下樓，朝蔡諭臻手部揮砍，致蔡諭臻受有左前臂切割
    傷10×10公分、左手大拇指0.5 公分皮膚缺損之傷害，黃建
    霆、黃孝軒、陳家偉見狀，立即向前欲奪下趙政玨手上之水
    果刀，惟趙政玨仍接續持上開水果刀朝黃建霆、黃孝軒身上
    揮砍，致黃建霆受有左臉切割傷口10×0.3 公分之傷害、黃
    孝軒受有左前胸刀傷約20公分、肋骨骨折、胸腔開放性氣胸
    之傷害。嗣經黃曉筠在旁勸阻，陳家偉亦向前壓制趙政玨並
    報警處理，而查獲上情。又黃曉筠於99年9 月29日晚間10時
    55分許，將趙政玨持以傷害蔡諭臻、黃建霆、黃孝軒之上開
    水果刀交由警方查扣。
二、案經黃建霆、蔡諭臻、黃孝軒訴由高雄市政府警察局鳳山分
    局移送臺灣高雄地方法院檢察署檢察官偵查起訴。
    理  由
一、本判決後述所引用被告趙政玨以外之人於審判外之陳述（包
    括書面陳述），固屬傳聞證據，惟公訴人、被告及辯護人就
    該等審判外陳述之證據能力，於本院100 年10月20日準備程
    序中均表示不予爭執，且迄於本案言詞辯論終結前均未再聲
    明異議。本院審酌該等證據資料製作時之情況，並無違法不
    當及證明力明顯過低之瑕疵，亦認為以之作為證據應屬適當
    ，依刑事訴訟法第159 條之5 規定，認該等證據資料均有證
    據能力。
二、認定本案犯罪事實之證據及理由
(一)、前揭犯罪事實，業經被告於本院審理中自白不諱，復據證人
    即告訴人黃建霆、蔡諭臻、黃孝軒、證人黃曉筠於警詢、偵
    查中及證人陳家偉於偵查中證述明確。又告訴人黃建霆、蔡
    諭臻、黃孝軒因於上開時地遭被告持刀揮砍，分別受有如前
    傷勢之事實，亦有長庚醫療財團法人高雄長庚紀念醫院（下
    稱長庚醫院）受理家庭暴力事件驗傷診斷書3 份在卷為憑。
    此外，並有現場照片、傷勢照片、用戶受信通信紀錄報表及
    臺灣高雄地方法院檢察署檢察官100  年3 月28日勘驗筆錄1
    份附卷可稽及前開木頭柄水果刀1 把扣案足資佐證，足認被
    告之自白確與事實相符，堪予採信。本件事證明確，被告犯
    行堪以認定。
(二)、公訴意旨雖以被告持前開水果刀朝告訴人黃孝軒身上揮砍，
    致黃孝軒受有左前胸刀傷約20公分、肋骨骨折、肺部暴露於
    傷口之重傷害，而認被告此部分所為，應構成刑法第277 條
    後段普通傷害致重傷罪嫌等語。然查：
  1.按刑法上所稱之重傷，謂下列傷害：一、毀敗或嚴重減損一
    目或二目之視能。二、毀敗或嚴重減損一耳或二耳之聽能。
    三、毀敗或嚴重減損語能、味能或嗅能。四、毀敗或嚴重減
    損一肢以上之機能。五、毀敗或嚴重減損生殖之機能。六、
    其他於身體或健康，有重大不治或難治之傷害，刑法第10條
    第4項定有明文。
  2.告訴人黃孝軒於99年9 月23日，因本案受有左前胸刀傷約20
    公分、肋骨骨折、胸腔開放性氣胸等傷勢，經送至長庚醫院
    急診，其於到院急診時，生命徵象為心跳82下／分、呼吸20
     次 ／分及血壓147 ／78mmHg。依其到院時之病情研判，因
    其左下前胸有切割傷（深約3 公分），就醫學而言，如不予
    急救，應有生命危險之可能。惟告訴人黃孝軒經緊急救護轉
    住院治療，已於同年10月6 日出院。且由告訴人黃孝軒於長
    庚醫院住院治療之紀錄可知，其經開刀剖胸及剖腹手術後，
    無明顯器官性損傷；無肺臟損傷；腹部無內臟損傷，腹腔、
    左橫膈、脾、胃、左肝、大腸、脾區無損傷，手術中攝影過
    程亦均未發現有內臟明顯損傷之證據。又其因左胸肋骨切割
    傷，肋膜囊破裂，致其左肺於初時應雖有塌陷，然因急救得
    宜，在緊急插入胸管抽胸廓之氣體達胸肋膜囊達真空狀況，
    使左肺再度澎脹而挽回性命。又告訴人黃孝軒於出院後，並
    未再回長庚醫院就診。而由其出院時之紀錄以觀，其當時可
    以自己活動，但可能暫時無法擔任負重之工作，此乃因其有
    左側肋骨骨折之故等情，有長庚醫院100  年1 月31日（100
    ）長庚高院字第A11693號函、同院100 年7 月20日（100 ）
    長庚高院字第A61838號函暨所附告訴人黃孝軒病歷影本、同
    院100 年11月8 日（100 ）長庚高院字第A93957號函、法務
    部法醫研究所100 年9 月1 日（100 ）醫文字第1001102533
    號法醫文書審查鑑定書各1 份附卷為據。由上可知，告訴人
    黃孝軒因本案所受前述傷勢，如未獲急救，雖有生命危險，
    惟其經及時急救後，已確保性命無虞，且內臟並無任何明顯
    損傷，其於99年10月6 日出院時，已可自己活動，僅因左側
    肋骨骨折暫時致其無法擔任負重工作，足見告訴人黃孝軒因
    本案所受傷勢，顯無於身體或健康，有重大不治或難治之情
    事，且與前述刑法第10條第4 項第1 款至第5 款所列情形亦
    均不相符，自非刑法上所稱之重傷害。本件被告之傷害行為
    ，僅致告訴人黃孝軒受有普通傷害之結果，要屬無疑。公訴
    意旨認告訴人黃孝軒受有重傷害，而指稱被告涉犯傷害致重
    傷罪云云，容有未合。
三、論罪科刑
(一)、按家庭暴力者，謂家庭成員間實施身體或精神上不法侵害之
    行為；又家庭暴力罪者，謂家庭成員間故意實施家庭暴力行
    為而成立其他法律所規定之犯罪，家庭暴力防治法第2 條第
    1 款、第2 款分別定有明文。查被告為告訴人黃建霆、蔡諭
    臻之女婿、係告訴人黃孝軒之姊夫，此據被告及告訴人黃建
    霆、蔡諭臻、黃孝軒陳明屬實，是被告與告訴人黃建霆等3
    人分別具有家庭暴力防治法第3 條第3 款、第4 款之家庭成
    員關係。核被告所為，係犯刑法第277 條第1 項之傷害罪。
    本件因屬被告對於家庭成員故意實施身體不法侵害之行為，
    自該當家庭暴力防治法所稱之家庭暴力罪；惟因家庭暴力防
    治法對於家庭暴力罪並無科處刑罰之規定，是以僅依刑法上
    述規定予以論罪科刑即可。
(二)、公訴意旨認被告對告訴人黃孝軒所為，應構成刑法第277 條
    第2 項後段之普通傷害致重傷害罪嫌，尚有未洽，業如前述
    ，惟起訴之基本社會事實同一，爰就此部分變更起訴法條。
    被告於密切相近之時地，接續以一傷害行為傷害告訴人黃建
    霆、蔡諭臻及黃孝軒，而觸犯數個傷害罪，為同種想像競合
    犯，應依刑法第55條之規定，從一重處斷。
(三)、爰審酌被告與告訴人等3 人誼屬姻親，本應相互尊重，遇事
    亦應理性溝通，其因一時不滿，即持刀砍傷告訴人等3 人，
    其中告訴人黃孝軒所受傷勢非輕，如非即時經送醫急救，恐
    已釀成無法挽回之後果，迄今被告亦尚未與告訴人等3 人達
    成和解，並兼衡其素行、生活狀況、犯罪之手段、告訴人3
    人之傷勢程度等一切情狀，量處如主文所示之刑，以資懲儆
    。
(四)、扣案之木頭柄水果刀（刀刃長21公分，刀柄長12公分）1 把
    ，係被告所有供本件傷害犯行所用之物，此據被告於警詢、
    偵查及本院審理中供承無訛，核與證人黃曉筠於警詢中之證
    述相符，爰依刑法第38條第3 項、第1 項第2 款之規定諭知
    沒收。
據上論斷，應依刑事訴訟法第299 條第1 項前段、第300 條，刑
法第277 條第1 項、第55條、第38條第1 項第2 款、第3 項，刑
法施行法第1 條之1 ，判決如主文。
本案經檢察官錢義達到庭執行職務。
中    華    民    國   100    年    12    月    29    日
                  刑事第七庭    審判長法  官  陳  箐
                                      法  官  廖華君
                                      法  官  吳佳穎
以上正本證明與原本無異。
如不服本判決應於收受送達後10日內向本院提出上訴書狀，並應
敘述具體理由；如未敘述上訴理由者，應於上訴期間屆滿後20日
內向本院補提理由書（均須按他造當事人之人數附繕本）「切勿
逕送上級法院」。
中    華    民    國   100    年    12    月    29    日
                                      書記官  黃淑菁
附錄犯罪科刑法條：
中華民國刑法第277條第1 項：
傷害人之身體或健康者，處3 年以下有期徒刑、拘役或1,000 元
以下罰金。